臺灣高等法院民事判決　　　　　　　　 96年度上易字第834號
上　訴　人　甲○○○
法定代理人　丙○○
訴訟代理人　郁旭華律師
被上訴人　　乙○○（原名陳珠玲）
上列當事人間請求損害賠償事件，上訴人對於中華民國96年7月3
1日臺灣板橋地方法院96年度訴字第894號第一審判決，提起上訴
，並為訴之追加，本院於96年12月12日言詞辯論終結，判決如下
：
    主      文
上訴及追加之訴均駁回。
第一、二審及追加之訴訴訟費用，由上訴人負擔。
    事實及理由
一、本件上訴人於本院審理中，主張被上訴人以訴訟詐欺之方式
    ，向法院聲准並執行假處分，禁止伊將所有門牌號碼台北縣
    蘆洲市○○街46巷18之1號3樓房屋（下稱系爭房屋）出租，
    致伊受有無法收取租金之損害，顯係故意不法侵害伊之財產
    權。併依侵權行為之法律關係（民法第184條第1項），請求
    被上訴人賠償損害等語（本院卷30頁），經核屬訴之追加。
    被上訴人就此既未持異見，並為本案之言詞辯論，依民事訴
    訟法第463條準用同法第225條第2項之規定，視為同意追加
    ，合先敘明。
二、上訴人主張：伊於民國90年9月3日因受贈而取得系爭房屋及
    其坐落基地（下稱系爭房地）之所有權後，為免閒置，乃將
    之出租予訴外人張其芳，每月租金新台幣 （下同）9,000元
    ，租期5年，自91年4月15日起至96年4月14日止。詎被上訴
    人竟於91年4月間，以訴外人張沙也加受其委託出賣該房地
    ，卻擅自以贈與為原因，將系爭房地所有權移轉登記予伊，
    其擬提起撤銷贈與等訴訟為由，向原審法院聲請裁定准予假
    處分（91年度裁全字第3241號，下稱第3241號裁定）後，以
    以91年度執全字第1701號執行事件（下稱第1701號執行事件
    ），禁止伊就系爭房地為讓與、設定抵押、出租及其他一切
    處分之行為，並為查封登記。伊為免違反該假處分所揭示不
    得出租之旨，及解除張其芳屢遭不明人士騷擾之苦，即於同
    年6月14日與張其芳合意終止租約。嗣被上訴人所提起之本
    案訴訟，經本院93年度上易字第409號判決（下稱第409號判
    決），判決其敗訴確定。伊因此受有無法收取系爭房屋自上
    開終止租約之日起，至96年3月間塗銷查封登記日止，共57
    個月，每月9,000元，合計51萬3,000元之租金損害。爰依民
    事訴訟法第533條準用同法第531條第1項之規定（於本院另
    追加依侵權行為之法律關係），請求被上訴人如數給付（賠
    償），及自訴狀繕本送達翌日起加付法定遲延利息；暨以供
    擔保為條件之假執行判決。
三、被上訴人則以：系爭房地係伊所省吃儉用所購買，卻遭上訴
    人之生父張沙也加詐騙，並以贈與為名，移轉所有權登記予
    上訴人，伊始為張沙也加所為訴訟詐欺之受害人。伊為保障
    合法權益，依法向法院聲准及執行假處分，縱所提本案訴訟
    遭敗訴判決確定，仍無故意不法侵權可言。況張沙也加僅係
    假出租之名，將該房地出租予同居女友張其芳，實際上仍居
    住於系爭房地而無出租之實；又即令該租約為真，亦不受嗣
    後之假處分影響。足見上訴人並未因本件假處分而受有任何
    損害，其請求伊賠償，自屬無理，不應准許等語，資為抗辯
    。並聲明駁回上訴人之訴及假執行之聲請。
四、原審為上訴人敗訴之判決，上訴人不服，提起第二審上訴，
    聲明：原判決廢棄；被上訴人應給付上訴人51萬3,000元之
    本息。被上訴人則聲明駁回上訴人之上訴。
五、查被上訴人於91年4月間，以伊委託訴外人即上訴人之父張
    沙也加出售系爭房地，卻遭張沙也加擅自以贈與為原因，移
    轉所有權登記予上訴人，伊擬提起民事訴訟，請求塗銷登記
    及返還該房地等為由，聲請原審法院以第3214號裁定准許假
    處分後，依第1701號執行事件，禁止上訴人就系爭房地為讓
    與、設定抵押、出租及其他一切處分行為。經執行法院於91
    年5月9日及29日，分別囑託台北縣三重地政事務所辦理查封
    登記，及現場執行。嗣被上訴人所提起之本案訴訟（請求恢
    復原狀事件），經第409號判決，判決其敗訴確定。其後上
    訴人於聲請法院撤銷第3241號裁定確定後，系爭房地旋於96
    年3月27日經囑託辦妥塗銷查封登記等事實，有兩造不爭執
    之土地登記謄本、第3241號裁定、原審法院囑託查封登記函
    ，及囑託塗銷查封登記書可稽（原審卷6頁至7頁、12頁至15
    頁、16頁及19頁），固堪認為真實。
六、惟按， 民事訴訟法第531條假扣押裁定，因自始不當而撤銷
    者，債權人應賠償債務人因假扣押或供擔保所受損害之規定
    ，依同法第533條規定， 於假處分程序固有準用。惟所謂自
    始不當而撤銷者，係指假處分裁定後，債務人提起抗告，經
    假處分裁定法院或抗告法院認為依命假處分時客觀存在之情
    事，不應為此裁定者而言。若係因本案訴訟敗訴確定而撤銷
    該裁定，僅屬因命假扣押以後之情事變更而撤銷，尚非該條
    所謂因自始不當而撤銷。而倘若係因以後之情事變更而撤銷
    該裁定者，即與自始不當而撤銷者有間，不得據以請求損害
    賠償（參見最高法院67年台上字第1407號、69年台上字第18
    79號判例意旨參照）。本件被上訴人就登記上訴人名下之系
    爭房地執行假處分後，所提起之本案訴訟， 縱經第409號判
    決，判決其敗訴確定。然參諸該本案訴訟確定後，上訴人係
    以命假扣押之情事有變更為由，依民事訴訟法第530條第1項
    、第533條之規定， 聲請原審法院撤銷該假處分裁定，經業
    原審調取假處分案卷核閱屬等情。足見被上訴人聲准之第32
    41號（假處分）裁定，係屬因命假處分以後之情事變更而撤
    銷，尚非民事訴訟法第531條第1項所謂，因（假處分之裁定
    ）自始不當而撤銷。則揆諸上開判例意旨，上訴人依民事訴
    訟法第533條準用同法第531條第1項之規定，請求被上訴人
    賠償損害，於法即有未合，不應准許。
七、又債務人因假處分受有損害，向債權人請求賠償，若非本於
    民事訴訟法第531條之規定， 而係依民法侵權行為之法則辦
    理，則須債權人聲請假處分有故意或過失，始得為之（參考
    最高法院95年台上字第2986號判決意旨）。上訴人於本院另
    主張，被上訴人虛構事實，以訴訟詐欺之手段，向法院聲准
    並執行假處分，除所提之本案訴訟受敗訴判決確定外，其告
    訴張沙也加刑事詐欺部分，並經檢察官處分不起訴確定。足
    見被上訴人係以故意之不法侵權行為，致伊受有無法收取租
    金之損害，仍應負損害賠償之責等語。雖據提出第409號判
    決、台灣板橋地方法院檢察署檢察官91年度偵字第23012號
    不起訴處分書（下稱第23012號不起訴處分書）、台灣高等
    法院檢察署93年度上議字第443號處分書為證（本院卷34頁
    至44頁、49頁至54頁）。但為被上訴人所否認，並以前詞置
    辯。
八、經查，上訴人之父張沙也加前雖於90年8月15日，經上訴人
    法定代理人丙○○之授權，代理上訴人與被上訴人簽訂「贈
    與契約」，約定由被上訴人將系爭房地贈與上訴人。惟被上
    訴人旋於同年月20日又出具，其上載有：委任張沙也加持用
    被上訴人印鑑章及有關文書證件，辦理系爭房地之「全權出
    售」、簽訂、收款‧‧及產權登記等一切事宜等詞之「委任
    書」予張沙也加等情，為第409號（確定）判決所確定之事
    實（本院卷41頁反面、42頁）。則被上訴人因自認伊僅係委
    任張沙也加全權出售系爭房地，並非贈與；或縱為贈與，亦
    僅表示贈與張沙也加，而非與其全無關係，且斯時年僅約6
    歲之上訴人（87年1月1日出生）。進而認為該以贈與為原因
    ，將系爭房屋所有權移轉予上訴人之登記，有無效等情，向
    法院聲准及執行假處分，禁止上訴人於本案訴訟終結前，就
    該房地為出租等行為，自難遽認其有明知不實而故為假處分
    之不法侵權行為。況再參以被上訴人早於91年間，告訴張沙
    也加、丙○○刑事詐欺等罪之刑事偵查程序，即一再堅稱僅
    係委託張沙也加出售系爭房地，無關贈與。縱其就張沙也加
    所辯，於90年間經由網路結識被上訴人，兩人於同往墾丁、
    花東地區遊玩期間，因對賭，被上訴人賭輸500萬元，經以8
    折計，被上訴人為給付伊該400萬元賭債，同意以該房地作
    價300萬元抵償等情。亦坦言有對賭情事，惟仍稱僅係開玩
    笑（見本院卷49頁反面、50頁，第23012號不起訴處分書第2
    、3頁）等語。亦見被上訴人本即否認有與張沙也加間有賭
    博之真意，並主張縱有賭博之情，亦屬法令所禁止之行為，
    依民法第72條規定為無效。因而認與其無關之上訴人，就系
    爭房地應負回復原狀（登記）之義務（見第409號判決第14
    頁，本院卷40頁反面）。凡此均見，被上訴人或因誤認，或
    主觀確信伊僅係委託張沙也加出售系爭房地，而非贈與上訴
    人。乃張沙也加竟以贈與為原因，移轉該房地所有權予上訴
    人，有無效之原因，上訴人應負回復登記及返還系爭房地之
    義務等情，而向法院聲准並執行假處分。難即認定被上訴人
    有故意虛構事實，以訴訟詐欺之手段，不法侵權上訴人權利
    之情事。此外，上訴人又未舉證證明被上訴人有其他之故意
    侵權行為，其依故意侵權行為之法律關係，請求被上訴人賠
    償損害，仍屬不應准許。
九、綜上所述，上訴人依民事訴訟法第533條準用同法第531條第
    １項之規定，請求被上訴人賠償損害，不應准許。原審駁回
    上訴人之請求，於法洵無違誤。上訴論旨，指摘原判決不當
    ，聲明廢棄，非有理由。又上訴人於本院追加依故意侵權行
    為之法律關係，請求被上訴人賠償損害，亦屬不應准許，應
    予駁回。此外，兩造其餘攻擊防禦方法，經核與本件勝負之
    判斷無所關涉，爰不予一一論酌，附此敘明。
十、據上論結，本件上訴及追加之訴均無理由，依民事訴訟法第
    449條第1項、第78條，判決如主文。
中　　華　　民　　國　　96　　年　　12　　月　　26    日
                    民事第十二庭
                        審判長法　官  陳駿璧
                              法　官  王麗莉
                              法　官  王仁貴
正本係照原本作成。
不得上訴。
中　　華　　民　　國　　96　　年　　12　　月　　27　　日
　　　　　　　　　            書記官  章大富
